臺灣臺南地方法院刑事裁定
111年度聲字第102號
聲  請  人
即  受刑人  吳政宏



上列聲明異議人因竊盜案件，對於臺灣臺南地方檢察署檢察官之
執行指揮命令（110年度執沒字第2585號）聲明異議，本院裁定
如下：
    主      文
異議駁回。
    理      由
一、聲明異議人即受刑人吳政宏之聲明異議意旨如附件所示。
二、按罰金、罰鍰、沒收、沒入、追徵、追繳及抵償之裁判，應
    依檢察官之命令執行之；前條裁判之執行，準用執行民事裁
    判之規定；對於薪資或其他繼續性給付之債權所為強制執行
    ，於債權人之債權額及強制執行費用額之範圍內，其效力及
    於扣押後應受及增加之給付；債務人對於第三人之債權，係
    維持債務人生活所必需者，不得為強制執行，刑事訴訟法第
    470條第1項前段、第471條第1項及強制執行法第115條之1第
    1項、第122條第2項分別定有明文。強制執行法對於維持債
    務人生活客觀上所需者，非欲藉此而予債務人寬裕之生活，
    而係兼顧人權，認有酌留之必要，即使對於受刑人「維持生
    活客觀所需」之標準或有差別，此項規範之適用亦無例外，
    上開刑事訴訟法第471條第1項規定沒收裁判之執行「準用」
    執行民事裁判之規定，就保障受刑人獄中人權之意旨，維持
    受刑人於監獄生活中最低生活所需之法規目的而言，在此範
    圍內亦有準用。又受刑人作業所獲取之勞作金屬其額外收入
    ，而保管金乃其親友救濟受刑人之捐贈為受刑人之財產，二
    者均得為檢察官執行沒收處分抵償之標的。是檢察官指揮執
    行沒收，就受刑人勞作金及保管金等財產，若已兼顧受刑人
    在監執行生活所需，而依強制執行法相關規定意旨，酌留受
    刑人在監獄生活所需定額金錢者，除部分人員具特殊原因或
    特殊醫療需求等因素，允個別審酌外，即難謂有何不當。
三、經查，受刑人前因竊盜案件，經本院以110年度簡字第1458
    號判決應執行有期徒刑4月，併諭知相關沒收確定，有臺灣
    高等法院被告前案紀錄表及該刑事判決各1份於卷可證。上
    開確定判決經臺灣臺南地方檢察署（下稱臺南地檢署）檢察
    官以民國110年11月23日南檢文丙110執沒2585字第11090734
    39號函，函請法務部○○○○○○○○○（下稱雲林二監）就受刑人
    之財產（含勞作金、保管金）予以提撥，用來抵償其上開確
    定判決之犯罪所得，且已註明「請酌留必要之生活費用」，
    嗣經雲林二監回函表示受刑人之保管金及勞作金僅餘新臺幣
    2,013元，無法協助辦理沒收等情，有臺南地檢署之前開函
    文及收據、雲林二監110年11月26日雲二監總決字第1100053
    4850號函各1份為憑，並經本院依職權調閱臺南地檢署110年
    度執沒字第2585號執行卷宗查核無訛。
四、另受刑人雖主張其在監之保管金係親友工作所得後，給予受
    刑人之生活費用，非受刑人所有，不得執行沒收，僅得執行
    受刑人勞作金始為適法云云。然受刑人在監之保管金，既係
    其親屬為供其生活之需所為捐贈，自屬受刑人之財產，當得
    為檢察官執行沒收處分時資為抵償之標的。綜上所述，本件
    檢察官之執行命令既已兼顧受刑人在監執行之生活所需，在
    函示中已註明「請酌留必要之生活費用」，堪認檢察官所為
    之執行指揮，已考量並酌留受刑人日常生活所需金錢，難認
    有何不當，且受刑人在監之保管金，既係其親屬為供其生活
    之需所為捐贈，自屬受刑人之財產，當得為檢察官執行沒收
    處分時資為抵償之標的，受刑人所執前詞，自無可採。　　
五、綜上所述，本件檢察官依法執行沒收、追徵，經核並無指揮
    違法或不當之情事，是受刑人對於上開檢察官執行指揮之聲
    明異議，為無理由，應予駁回。　　
六、據上論斷，應依刑事訴訟法第486條，裁定如主文。　
中　　華　　民　　國　　111 　年　　3 　　月　　4 　　日
　　　　　　　　　刑事第十四庭  法　官　林岳葳
以上正本證明與原本無異。
如不服本裁定，應於送達後5日內，向本院提出抗告狀。
　　　　　　　　　　　　　　　　書記官　黃得勝
中　　華　　民　　國　　111 　年　　3 　　月　　8 　　日


附件：